臺灣橋頭地方法院民事判決
111年度岡簡字第364號
原      告  林語潔  
            林秀蘭  
            林意珊  
兼共同訴訟
代  理  人  林宥淇  

原      告  林素菁  
被      告  陳日光  

訴訟代理人  蔡明樹律師
            莊雯琇律師
被      告  勇鑫交通企業有限公司

法定代理人  陳秀華  
訴訟代理人  馮清期  
            沈士哲  
上列當事人間請求侵權行為損害賠償（交通）事件，原告提起刑
事附帶民事訴訟（111年度交附民字第5號），經本院刑事庭裁定
移送前來，本院於民國111年11月24日言詞辯論終結，判決如下
：
    主  文
原告之訴及假執行之聲請，均駁回。
訴訟費用由原告負擔。
    事實及理由
一、按簡易訴訟之訴狀送達後，原告不得將原訴變更或追加他訴
    ，但擴張或減縮應受判決事項之聲明者，不在此限，民事訴
    訟法第436條第2項、第255條第1項第3款分別定有明文。本
    件原告起訴時請求被告應給付原告各新臺幣（下同）258,00
    0元及自起訴狀繕本送達翌日起至清償日止，按週年利率百
    分之五計算之利息。嗣於言詞辯論中變更聲明為：被告應給
    付原告各758,000元（本院卷101頁），及均自111年11月25
    日起至清償日止，按週年利率百分之五計算之利息。核屬擴
    張應受判決事項之聲明，依上開規定，於法尚無不合，應予
    准許。
二、原告主張：被告陳日光於民國110年2月8日14時56分許，駕
    駛車牌號碼000-0000號營業用貨運曳引車，沿高雄市○○區○○
    路○○○○○○○○○○○○路000巷○000巷○○號誌交岔路口時（下稱系
    爭路口），本應注意車前狀況，隨時採取必要之安全措施，
    且應減速慢行，作隨時停車之準備，而依當時天候晴、日間
    自然光線、柏油路面乾燥、無缺陷、無障礙物、視距良好，
    客觀上並無不能注意之情事，竟疏未注意及此，即貿然駛入
    系爭路口，適訴外人林楊月英(下稱林楊月英)騎乘車牌號碼
    000-000號普通重型機車，自高雄市阿蓮區中正路422巷由北
    往南行駛至系爭路口，雙方因而發生碰撞(下稱系爭事故)，
    致林楊月英受有頭部外傷併頭皮撕裂傷5公分，右側多根肋
    骨骨折及右側肩胛骨骨折等傷勢，經送醫急救後，仍於當日
    16時45分因頭部外傷、顱內出血、氣血胸而創傷性休克不治
    死亡。原告林語潔、林秀蘭、林意珊、林宥淇、林素菁為林
    楊月英之子女(下合稱原告等五人)，因系爭事故，原告等五
    人已支出喪葬費用合計新臺幣（下同）79萬元；且因母親過
    世，身心備感苦痛，請求被告連帶給付原告等五人各60萬元
    之慰撫金。為此，爰依民法侵權行為之法律關係提起本件訴
    訟等語。並聲明：被告應連帶給付原告各新臺幣758,000元
    ，及均自111年11月25日起至清償日止，按週年利率百分之
    五計算之利息。
二、被告則以：
　㈠被告陳日光：系爭事故發生前，被告陳日光車速不快，且案
    發時系爭路口並非無障礙物、視距良好。另被告陳日光已給
    付原告各3萬元之金額，鈞院如判決被告陳日光給付總金額6
    5萬元範圍內，被告陳日江不爭執等語（本院卷112-113頁）
    。
　㈡被告勇鑫交通企業有限公司：不同意原告之請求等語。
　㈢並均聲明：原告之訴駁回。如為不利於被告之判決，被告願
    供擔保請准宣告免為假執行。
三、本院之判斷：
　㈠按汽車、機車或其他非依軌道行駛之動力車輛，在使用中加
    損害於他人者，駕駛人應賠償因此所生之損害，民法第191 
    條之2 前段定有明文。查，原告等五人主張於上開時地因系
    爭事故致母親林楊月英過世之事實，業據提出戶籍謄本及繼
    承系統表為證（本院卷第45-第49頁），且被告陳日光於刑
    事程序中就過失駕駛行為致被害人林楊月英不治死亡坦白承
    認，因此經本院刑事庭以111年度交訴字第5號判決處有期徒
    刑5月，如易科罰金，以新台幣1,000元折算1日等情，業據
    本院核閱上開刑事案卷無訛，是被告陳日光就上開車禍事故
    之發生為有過失，且其過失與被害人林楊月英死亡結果之發
    生具有相當因果關係，均堪認定。揆諸上開規定，被告陳日
    光就原告所受損害自應負損害賠償責任。
　㈡次按受僱人因執行職務，不法侵害他人之權利者，由僱用人
    與行為人連帶負損害賠償責任，民法第188條第1項前段定有
    明文。又僱用人選任受僱人及監督其職務之執行，已盡相當
    之注意或縱加以相當之注意而仍不免發生損害，依民法第18
    8條第1項但書規定，固無需與受僱人連帶負損害償責任。惟
    所謂已盡相當之注意，係指僱用人於選任受僱人時，應衡量
    其將從事之職務，擇能力、品德及性格適合者任用之，並於
    其任期期間，隨時予以監督，俾預防受僱人執行職務發生不
    法侵害他人權利之情事，最高法院107年台上字第509號民事
    判決參照。經查，被告勇鑫交通企業有限公司(下稱被告勇
    鑫公司)為被告陳日光之僱用人，且被告陳日光係於執行職
    務時為本件侵權行為，被告勇鑫公司復未舉證證明其選任及
    監督被告陳日光執行本件駕駛行為，已盡相當之注意或縱加
    以相當之注意而仍不免發生損害，依上開說明，被告勇鑫公
    司依民法第188條第1項前段規定，應與被告陳日光連帶負系
    爭事故損害賠償責任。　　　　　　
　㈢再按不法侵害他人之身體或健康者，對於被害人因此喪失或
    減少勞動能力或增加生活上之需要時，應負損害賠償責任；
    不法侵害他人之身體、健康、名譽、自由、信用、隱私、貞
    操，或不法侵害其他人格法益而情節重大者，被害人雖非財
    產上之損害，亦得請求賠償相當之金額；前項規定，於不法
    侵害他人基於父、母、子、女或配偶關係之身分法益而情節
    重大者，準用之；民法第193條第1項、第195條第1項前段、
    第3項、第196條分別定有明文。本件原告等五人因被告上開
    侵權行為受有損害，是被告應就損害結果負賠償責任。茲就
    原告等五人請求被告賠償所受之損害有無理由，逐一分述如
    下：
　⒈喪葬費用：
　  原告等五人主張因系爭事故，為母親林楊月英支出喪葬費各
    158,000元、共計79萬元，有入殮費用明細與電子發票證明
    聯、出殯費用明細、儀式陣頭費用明細、統一發票、估價單
    等在卷可參(本院卷第53-63頁)，故原告等五人此部分之主
    張，自應予准許。　
　⒉慰撫金：
　  按慰撫金之賠償須以人格權遭遇侵害，使精神上受有痛苦為
    必要，其核給之標準固與財產上損害之計算不同，然非不可
    斟酌雙方身分資力與加害程度，及其他各種情形核定相當之
    數額（最高法院51年台上字第223號判例要旨參照）。查原
    告等五人主張其為被害人林楊月英之子女，林楊月英因被告
    陳日光駕車之過失而過世，致原告等五人痛苦不堪，有卷附
    戶籍謄本可佐（本院卷第45-47頁），復為被告所不爭，堪
    予採信，足認原告等精神上確因系爭事故而受有痛苦。茲審
    以原告林素菁為碩士畢業；原告林秀蘭、林語潔為高職畢業
    ；林宥淇為高中畢業；林意珊為科大畢業（見本院卷第43頁
    、第77-79頁）；被告陳日光為高職畢業（見影警卷第5頁）
    ，並參酌兩造之財產所得總額及名下財產資料（詳見本院卷
    附稅務電子閘門財產所得調件明細表）；復考量系爭事故之
    發生情狀等一切具體情事，認原告等五人各請求精神慰撫金
    數額600,000元為適當，應予准許。
  ⒊綜上，原告各得請求之賠償金額為758,000元（計算式：158,
     000元＋600,000元＝758,000元）。
　㈣再按損害之發生或擴大，被害人與有過失者，法院得減輕賠
    償金額或免除之，民法第217條第1項定有明文。又汽車駕駛
    人行經無號誌交叉路口及巷道時，應依規定或標誌、標線指
    示；汽車行駛至交岔路口，交岔路口因特殊需要另設有標誌
    、標線者，應依其指示行車。道路交通管理處罰條例第45條
    第1項第15款、道路交通安全規則第102條第1項第11款定有
    明文。經查，本件事故之發生，被告陳日光固有於無號誌交
    岔路口未減速慢行之過失，然依高雄市政府交通局車輛行車
    事故鑑定委員會鑑定意見書所示(見相字卷第141-142頁)，
    林楊月英亦有支線道車未禮讓幹線道車先行之過失，且屬肇
    事主因，從而，林楊月英亦應就本件事故所生損害依過失比
    例分擔部分損害。本院審酌被告與林楊月英上開過失情節，
    認被告就本件事故應負4成之過失責任，林楊月英則應負6成
    之過失責任，是本件原告各得請求之損害為103,200元【計
    算式：758,000元×0.4 ＝303,200元，元以下四捨五入】，逾
    此範圍，則屬無據。
　㈤按保險人依強制汽車責任保險法規定所為之保險給付，視為
    被保險人損害賠償金額之一部分，被保險人受賠償請求時，
    得扣除之，強制汽車責任保險法第32條定有明文。經查，原
    告等五人就系爭事故，已分別受領強制險理賠40萬386元，
    業據原告等五人陳報在卷（本院卷43頁、第93頁），故應自
    前開金額中分別扣除之，扣除後原告等五人無從請求。　
四、綜上所述，原告依侵權行為法律關係，請求被告連帶給付原
    告各758,000元，及均自111年11月25日起至清償日止，按週
    年利率5％計算之利息，為無理由，應與其假執行之聲請，併
    予駁回。　
五、訴訟費用負擔：民事訴訟法第78條。
中　　華　　民　　國　　111 　年　　11　　月　　30　　日
                  岡山簡易庭  法    官  林揚奇
以上正本係照原本作成。
如不服本判決，應於送達後20日內，向本院提出上訴狀並表明上
訴理由，如於本判決宣示後送達前提起上訴者，應於判決送達後
20日內補提上訴理由書（須附繕本）。
中　　華　　民　　國　　111 　年　　11　　月　　30　　日
                              書 記 官  陳麗如